臺灣高等法院刑事判決
                                  108年度侵上訴字第236號
上  訴  人
即  被  告  林昀翰


選任辯護人  辜得權律師
上列上訴人即被告因妨害性自主案件，不服臺灣士林地方法院10
7 年度侵訴字第47號，中華民國108 年6 月27日第一審判決（起
訴案號：臺灣士林地方檢察署107 年度偵字第5613號），提起上
訴，本院判決如下：
    主  文
原判決撤銷。
甲○○成年人故意對少年犯強制性交罪，處有期徒刑貳年。緩刑
伍年，緩刑期間付保護管束；並應按如附件所示之給付期限、方
式及金額，向被害人等支付該損害賠償。
    事  實
一、甲○○為成年人，與代號0000-000000 之女子（民國00年00月
    生，姓名年籍詳卷，下稱Ａ女）為歌仔戲劇團同事，於106 
    年8 月4 日至8 月19日歌仔戲劇團前往新加坡表演，於同年
    8 月18日晚間12時許，甲○○與Ａ女在新加坡某宮廟（地址：1
    5 ARUMUGAM ROAD，新加坡）旁貨櫃屋所設浴室分隔相鄰洗
    澡，藉機向Ａ女稱欲借用沐浴用品，Ａ女乃將浴室打開小縫欲
    交遞而出，甲○○明知Ａ女為14歲以上未滿18歲之少年，竟基
    於強制性交犯意，推門進入浴室，自Ａ女正面將Ａ女抱起壓制
    在後牆上，以其身體壓制Ａ女，無視Ａ女以手推開、並向其稱
    不要，違反Ａ女意願將其陰莖插入Ａ女陰道，即以此強暴方式
    違反Ａ女意願對Ａ女為性交行為1 次。嗣經Ａ女之父（代號000
    0-000000 Ａ號，姓名年籍詳卷，下稱Ｂ男）察覺有異後，帶
    同Ａ女報警處理，始悉上情。
二、案經Ａ女、Ｂ男告訴及臺北市政府警察局萬華分局報告臺灣臺
    北地方檢察署（下稱臺北地檢）呈請臺灣高等檢察署令轉臺
    灣士林地方檢察署（下稱士林地檢）檢察官偵查起訴。
    理  由
壹、程序事項：
一、按刑法於中華民國人民在中華民國領域外犯同法第5 、6 條
    以外之罪，而其最輕本刑為3 年以上有期徒刑者，適用之，
    刑法第7 條前段定有明文。本案雖於中華民國領域外之新加
    坡發生，然被告甲○○（下稱被告）所犯兒童及少年福利與權
    益保障法第112 條第1 項前段、刑法第221 條第1 項強制性
    交罪，法定本刑為3 年1 月以上15年以下，是本院對此犯行
    有審判權，合先敘明。
二、按性侵害犯罪防治法所稱性侵害犯罪，係指觸犯刑法第221
    條至第227 條、第228 條、第229 條、第332 條第2 項第2
    款、第334 條第2 項第2 款、第348 條第2 項第1 款及其特
    別法之罪；行政機關、司法機關及軍法機關所製作必須公示
    之文書，不得揭露被害人之姓名、出生年月日、住居所及其
    他足資識別被害人身分之資訊，性侵害犯罪防治法第2 條第
    1 項、第12條第2 項分別定有明文。準此，本判決關於Ａ女
    、Ｂ男之姓名、年籍、住居所等足資識別被害人身分之資訊
    ，依上開規定予以隱匿而不揭露。
三、證據能力部分：本判決以下援引之審判外供述證據以及書證
    ，本案當事人於本院審理時均未爭執其證據能力（見本院卷
    第71至72頁），而該等證據經本院審酌並無違法取得之情況
    ，認為適宜做為證據，自應有證據能力。
貳、實體事項：
一、訊據被告對於上開成年人故意對少年犯強制性交之犯行，業
    於本院準備程序時坦承不諱（見本院卷第70頁），核與證人
    即被害人Ａ女（下稱Ａ女）於警詢、偵查及原審審理時、證人
    即Ａ女同學游○○（真實姓名年籍資料詳卷）、Ｂ男於警詢、偵
    查及原審審理時之證述情節大致相符（見士林地檢107 年度
    他字第486號卷，下稱他卷，第5至12、20至26頁，士林地檢
    107年度偵字第5613 號卷，下稱偵5613卷，第26至27頁，臺
    灣臺北地方檢察署107 年度偵字第5097號卷，下稱偵5097 
    卷，第15至16頁；原審卷第41、71至73、81至118頁）；此
    外，並有刑案現場繪製圖、Ａ女與朋友之LINE對話紀錄、Ａ女
    之母與被告LINE通訊軟體簡訊翻拍照片、被告與Ａ女父母LIN
    E通訊軟體群組簡訊翻拍照片、亞東醫院受理疑似性侵害事
    件驗傷診斷書、Ａ女榮民總醫院106年9月13日診斷證明書、
    本院108 年度附民字第339 號和解筆錄在卷可考（偵5097卷
    第19、28至35頁，原審卷第125、127頁，本院卷第81至83頁
    ），足認被告之任意性自白確與事實相符，堪以採信。從而
    ，本件事證明確，被告上開犯行，堪以認定，應依法論科。
二、論罪部分：
（一）被告為成年人，Ａ女為90年11月生，於案發時為14歲以上
      未滿18歲之少年，有其等年籍資料在卷可查（見偵5613卷
      第8 頁，偵5097卷第36頁背面）；又按兒童及少年福利與
      權益保障法第112 條第1 項規定成年人故意對兒童及少年
      犯罪者，加重其刑至2 分之1 ，係對被害人為兒童、少年
      之特殊要件予以加重處罰，乃就犯罪類型變更之個別犯罪
      行為予以加重，係屬刑法分則加重之性質，非僅單純之刑
      度加重，即其構成要件亦與常態犯罪之罪型不同，為一獨
      立之犯罪構成要件（最高法院72年台上第6785號判例、92
      年第1 次刑事庭會議決議、99年度台上字第1128號判決意
      旨參照）。倘成年人係故意對兒童、少年犯罪，自應依該
      條文論以獨立之罪名，而非僅加重其刑而已。據前所述，
      被告為成年人，而故意對未滿18歲之少年犯刑法第221 條
      第1 項之強制性交罪。是核被告所為，係犯兒童及少年福
      利與權益保障法第112 條第1 項前段、刑法第221 條第1
      項之成年人故意對少年犯強制性交罪，應依兒童及少年福
      利與權益保障法第112 條第1 項前段之規定，加重刑法第
      221 條第1 項之罪之法定本刑。檢察官起訴書認被告強制
      性交所為係犯刑法第221 條第1 項之強制性交罪嫌，尚有
      未洽，惟起訴書所載之犯罪事實，與本院所認定之事實，
      兩者之基本社會事實同一，本於基本事實同一性，且原審
      及本院審理時已告知相關罪名（見原審卷第80、151 頁，
      本院卷第69 、105頁），無礙被告防禦權行使及法律適用
      ，爰依法變更起訴法條。
（二）刑法第59條規定，犯罪之情狀顯可憫恕，認科以最低度刑
      仍嫌過重者，得酌量減輕其刑。立法理由中指出：本條所
      謂「犯罪之情狀可憫恕」，係指裁判者審酌刑法第57條各
      款所列事項以及其他一切與犯罪有關之情狀之結果，認其
      犯罪足堪憫恕者而言。本案被告所犯成年人故意對少年為
      強制性交罪，法定刑為「3 年以上10年以下有期徒刑」，
      並應依兒童及少年福利與權益保障法第112 條第1 項前段
      規定，加重其刑，法定刑甚重，參諸被告所為之犯行，固
      無足取，惟審酌被告並無前科紀錄，有本院被告前案紀錄
      表在卷可參（本院卷第43頁）；再考量其於本院審理時業
      已坦認犯行，當庭向Ａ女之法定代理人Ｂ男鞠躬道歉，並與
      Ａ女、Ｂ男達成和解，而經Ｂ男表示願給予被告機會之意，
      有本院準備程序筆錄及和解筆錄（和解內容詳如附件）在
      卷可憑（見本院卷第74、80至83頁），顯見被告犯後已知
      悔悟，並積極彌補其過錯，而展現悔過之決心與誠意。參
      以被告犯罪之手段並未使用兇器，或以徒手傷害、言語恐
      嚇等強暴、脅迫方式壓制Ａ女，犯罪情節較暴力、慣性型
      之性侵害犯罪為輕，且被告行為之時間甚為短暫，係因一
      時衝動，方為上開犯行，其惡性尚非重大不赦，兼衡被告
      於案發時年僅20歲，血氣未定，亦尚非人生歷練豐富、思
      慮完全成熟之人等情，本院認就被告所犯上開之罪，縱處
      以法定最低刑度猶嫌過重，爰依刑法第59條之規定，酌量
      減輕其刑，並依法先加後減之。
三、撤銷原判決之理由及科刑審酌事項：
（一）原審認被告罪證明確，予以論罪科刑，固屬卓見。惟原審
      漏未變更起訴法條；又刑事審判旨在實現刑罰權之分配正
      義，故法院對於有罪被告之科刑，應符合刑罰相當之原則
      ，使輕重得宜，罰當其罪，被告於原審固僅承認部分犯罪
      事實，然於本院業已坦認全部犯行，並與Ａ女、Ｂ男達成和
      解，Ｂ男並表示願意給予被告機會等情；且觀諸本案全情
      及被告整體犯罪情狀，難謂無可堪憫恕之處，原審就此部
      分未及依刑法第59條減輕其刑，稍有未合。被告上訴請求
      從輕量刑，為有理由。原判決既有前開未及審酌之處，自
      應由本院將原判決予以撤銷改判。
（二）量刑審酌事由：爰審酌被告並無前科，素行尚佳，明知Ａ
      女為14歲以上未滿18歲之女子，身心未臻成熟，尚未具備
      完全並正確決定其性自主之判斷能力，竟仍為逞一己性慾
      ，對Ａ女為強制性交行為，實有礙於Ａ女之身心健全發展，
      所為實屬不該且應予非難。然參酌被告因一時衝動，犯罪
      情節、手段尚非殘暴，加以被告犯罪後於本院審理時業已
      坦承犯行，尋求Ａ女、Ｂ男之諒解，成立和解並當庭道歉，
      Ｂ男當庭表示願意給予被告機會之意，業如前述，堪認被
      告犯罪後已面對己非，知所悔悟，且有填補損害之誠意，
      犯後態度尚稱良好，兼衡被告自陳大學畢業之智識程度、
      現打工、平均月收入新臺幣（下同）2 萬元、未婚，有高
      齡80歲之祖母待扶養，家中還有母親，經濟狀況勉持等家
      庭生活經濟等一切情狀（見本院卷第74頁），量處如主文
      第2 項所示之刑。
四、緩刑及保護管束之宣告：
（一）被告素行尚佳，並無前科，其因一時失慮觸犯刑章，犯後
      終能坦承犯行，成立和解並當庭道歉，取得Ｂ男之諒解，
      而如前述，足見被告彌補被害人，展現其誠意，堪信被告
      經此偵、審程序與罪刑宣告之教訓後，當知既為血氣未定
      ，應戒之在色，而自我警惕，諒無再犯之虞，本院認其宣
      告之刑以暫不執行為適當，爰依刑法第74條第1 項第1 款
      之規定，併諭知緩刑5 年，以勵自新。又為督促被告遵守
      和解條件，併依刑法第74條第2 項第3 款規定，命被告於
      緩刑期間內，應依本院108 年9 月18日和解筆錄，按如附
      件所示之給付方式賠償Ａ女、Ｂ男共36萬元。倘被告於緩刑
      期間違反上開和解賠償條件所定負擔情節重大，足認原宣
      告之緩刑難收其預期效果，而有執行刑罰之必要者，依刑
      法第75條之1 第1 項第4 款規定，得撤銷其緩刑之宣告，
      併此敘明。
（二）按兒童及少年福利與權益保障法第112 條之1 規定，雖係
      於108 年4 月24日甫經總統華總一義字第10800040421 號
      令修正公布，於同年月26日發生效力。而非拘束人身自由
      之保安處分適用裁判時之法律，刑法第2 條第2 項已有明
      文，故上開條文第1 項之緩刑期間應命保護管束既非屬拘
      束人身自由之保安處分（最高法院96年度台非字第161 號
      判決要旨參照），自無新舊法比較之必要。另上開條文第
      2 項有關應命被告於付緩刑保護管束期間內遵守事項之規
      定，亦僅係緩刑宣告應負擔之相關配套措施，性質上究與
      在監所或相類似場所執行拘束人身自由之處遇不同，業非
      屬拘束人身自由之保安處分，自同無新舊法比較之問題（
      臺灣高等法院暨所屬法院105 年法律座談會刑事類提案第
      27號結果參照），故本件裁判時，依刑法第2 條第2 項之
      規定，均逕予適用裁判時已公布生效之上開條文，而不再
      為新舊法之比較，合先敘明。是以：
  １、按「受緩刑之宣告者，除有下列情形之一，應於緩刑期間
      付保護管束外，得於緩刑期間付保護管束：一、犯刑法第
      91條之1 所列之罪者。二、執行刑法第74條第2 項第5 款
      至第8 款所定之事項者。」，刑法第93條第1 項定有明文
      。又按「成年人故意對兒童及少年犯兒童及少年性剝削防
      制條例、刑法妨害性自主罪章、殺人罪章及傷害罪章之罪
      而受緩刑宣告者，在緩刑期內應付保護管束」，兒童及少
      年福利與權益保障法第112 條之1 第1 項亦有明文。被告
      為本案行為時已成年，Ａ女則是14歲以上未滿18歲之少年
      ，所為亦屬成年人故意對少年犯刑法妨害性自主罪章之罪
      ；上開刑法第93條第1 項第1 款及兒童及少年福利與權益
      保障法第112 條之1 第1 項均有緩刑期間付保護管束之規
      定，惟少年福利與權益保障法第112 條之1 第1 項應屬特
      別規定，故應依少年福利與權益保障法第112 條之1 第1
      項諭知被告在緩刑期間付保護管束。
  ２、又「法院為前項宣告時，得委託專業人員、團體、機構評
      估，除顯無必要者外，應命被告於付保護管束期間內，遵
      守下列一款或數款事項：一、禁止對兒童及少年實施特定
      不法侵害之行為。二、完成加害人處遇計畫。三、其他保
      護被害人之事項。」，兒童及少年福利與權益保障法第11
      2 條之1 第2 項定有明文。法院於判斷是否依上開規定諭
      知命被告於保護管束期間遵守該條項所列事項時之必要性
      審酌時，應衡量被告犯罪時之動機、目的、手段、犯後態
      度、對被害人侵害程度、再犯可能性、與被害人之關係，
      及被告前有無曾經類似犯罪行為，或為一時性、偶發性犯
      罪等因素而為綜合判斷（兒童及少年福利與權益保障法第
      112 條之1 立法理由第4 點參照）。查被告對Ａ女為前開
      強制性交行為，固有不該，然被告無任何前科紀錄，本案
      尚屬偶發性、非頻繁發生之犯行，被告侵害之手段尚未具
      有暴力強制性；其犯後已表示悔意，Ａ女復自陳已經跟被
      告斷絕聯繫等語（見原審卷第91頁）。參以現行性侵害犯
      罪防治法規定，性侵害加害人受緩刑之宣告後，直轄市、
      縣（市）主管機關即應依該法第20條進行評估，如評估後
      認有施以治療、輔導之必要者，應命加害人接受身心治療
      或輔導教育（性侵害犯罪防治法第20 條第4-6項），加害
      人未依規定接受評估或治療輔導時，亦有罰則（性侵害犯
      罪防治法第21條），且於治療輔導無成效時，檢察官或主
      管機關尚得依性侵害犯罪防治法第22 條、第22條之1，刑
      法第91 條之1等規定，聲請法院裁定命加害人進入醫療機
      構或其他指定處所，施以強制治療至再犯危險顯著降低為
      止等相關矯治及預防再犯之處遇措施之配套實行；是本院
      審酌上述各情，認本案顯無再命被告於緩刑付保護管束期
      間遵守兒童及少年福利與權益保障法第112 條之1第2項各
      款事項之必要，附此敘明。
五、被告經本院合法傳喚，無正當理由不到庭，爰不待其陳述逕
    為一造辯論判決。
據上論斷，應依刑事訴訟法第369 條第1 項前段、第364 條、第
299 條第1 項前段、第300 條、第371 條，刑法第11條前段、第
221 條第1 項、第59條、第74條第1 項第1 款、第2 項第3 款，
兒童及少年福利與權益保障法第112 條第1 項前段、第112 條之
1 第1 項，判決如主文。
本案經臺灣士林地方檢察署檢察官朱學瑛提起公訴，臺灣高等檢
察署檢察官張銘珠到庭執行職務。
中　　華　　民　　國　 108　　年　　11　　月　　7 　　日
                  刑事第三庭審判長    法  官  張惠立
                                      法  官  張江澤
                                      法  官  劉兆菊
以上正本證明與原本無異。
如不服本判決，應於收受送達後10日內向本院提出上訴書狀，其
未敘述上訴之理由者並得於提起上訴後10日內向本院補提理由書
（均須按他造當事人之人數附繕本）「切勿逕送上級法院」。
                                      書記官  陳佳微
中　　華　　民　　國　 108　　年　　11　　月　　7 　　日
附錄：本案論罪科刑法條全文
中華民國刑法第221 條
對於男女以強暴、脅迫、恐嚇、催眠術或其他違反其意願之方法
而為性交者，處3 年以上10年以下有期徒刑。
前項之未遂犯罰之。
兒童及少年福利與權益保障法第112 條第1 項
成年人教唆、幫助或利用兒童及少年犯罪或與之共同實施犯罪或
故意對其犯罪者，加重其刑至二分之一。
附件：被告願給付Ａ女、Ｂ男共新臺幣參拾陸萬元，及自民國10
      8 年10月15日起至民國113 年9 月15日清償日止，每月為
      一期，每月15日前各給付新臺幣陸仟元，如一期不按時履
      行，視為全部到期，由被告匯入Ｂ男所有之中國信託商業
      銀行內湖分行之帳戶（帳號詳卷）。